【裁判字號】    95,訴,270
【裁判日期】    950317
【裁判案由】    偽造文書等
【裁判全文】
臺灣臺中地方法院刑事判決               95年度訴字第270號
公  訴  人  臺灣臺中地方法院檢察署檢察官
被      告  乙○○
選任辯護人  林瓊嘉律師
上列被告因偽造文書等案件，經檢察官提起公訴（94年度偵字第
12987號），本院判決如下：
    主    文
本件公訴不受理。
    理    由
一、本件公訴意旨略以：被告乙○○於民國八十三年十月間某日
    ，因辦理繼承事項，取得胞姐丙○○、兄嫂甲○○之國民身
    分證，夥同真實姓名年籍不詳之成年人，共同基於意圖為自
    己不法之所有之犯意聯絡，共持丙○○之國民身分證及偽造
    丙○○之簽名，於八十五年八月二十一日、十一月、十二月
    間，連續偽造丙○○、甲○○簽名之信用卡申請書，向中國
    信託商業銀行股份有限公司（下稱中國信託銀行）申請信用
    卡使用，致使中國信託銀行陷於錯誤而發給被告乙○○信用
    卡乙張（卡號：0000000000000000號）消
    費使用；向臺新國際商業銀行股份有限公司（下稱臺新銀行
    ）申請信用卡使用，致臺新銀行陷於錯誤發給被告乙○○信
    用卡二張（卡號：0000000000000000號及
    0000000000000000號），及向美商花旗銀
    行股份有限公司臺北分行（下稱花旗銀行）、美商美國銀行
    臺北分行（下稱美國銀行）申請領得信用卡，被告乙○○即
    持上開信用卡，自八十六年一月八日起，於雅愛企業有限公
    司、瑪格麗特企業有限公司、楓采服飾企業有限公司等信用
    卡特約商店消費時，與真實姓名年籍不詳之成年人，共同分
    別偽造丙○○、甲○○之簽名於信用卡消費簽單上，使信用
    卡特約商店陷於錯誤而墊付消費之財物予乙○○等人，中國
    信託銀行亦陷於錯誤而墊付消費帳款，就丙○○前開信用卡
    部分共損失新臺幣（下同）七萬八千元，臺新銀行亦陷於錯
    誤而墊付消費帳款，就丙○○前述信用卡部分共損失十六萬
    八千元，就甲○○前揭信用卡部分共損失十六萬七千三百十
    元。嗣被告乙○○因未如期繳納消費帳款，經中國信託銀行
    及臺新銀行等銀行催繳仍未返還上開帳款，致生損害於前述
    銀行及丙○○、甲○○。因認被告乙○○涉犯刑法第二百十
    六條之行使同法第二百十條之偽造私文書罪嫌及同法第三百
    三十九條第一項之詐欺取財罪嫌等語。
二、按不起訴處分已確定者，非有發見新事實或新證據者，或有
    刑事訴訟法第四百二十條第一項第一款、第二款、第四款或
    第五款所定得為再審原因之情形者，不得對同一案件再行起
    訴，刑事訴訟法第二百六十條定有明文；又曾為不起訴處分
    或撤回起訴，而違背第二百六十條之規定再行起訴者，應諭
    知不受理之判決，同法第三百零三條第四款復有明定。
三、經查：按不起訴處分已確定者，非有下列情形之一：「一、
    發見新事實或新證據者。二、有刑事訴訟法第四百二十條第
    一項第一款、第二款、第四款或第五款所定得為再審原因之
    情形者。」不得對於同一案件再行起訴，同法第二百六十條
    定有明文。又該條文所謂同一案件，係指同一訴訟物體，即
    被告及犯罪事實均相同者而言，不以起訴或告訴時所引用之
    法條或罪名為區分標準；最高法院八十八年度臺上字第五八
    五四號判決要旨參照。查本件被告乙○○被訴偽造文書案件
    之同一事實，曾經臺灣臺中地方法院檢察署檢察官偵查，並
    於九十三年六月四日偵查終結為不起訴處分確定，此有九十
    二年度偵字第一六五五六號不起訴處分書及該等卷宗（含臺
    灣臺中地方法院檢察署九十二年度偵字第一六五五六號偵查
    卷、臺灣板橋地方法院檢察署八十九年度他字第三八九號、
    九十一年度他字第一八二三號、九十二年度偵緝字第六三七
    號偵查卷）原本及影本在卷可憑；而本件起訴之犯罪事實與
    上開臺灣臺中地方法院檢察署九十二年度偵字第一六五五六
    號告發人丙○○、甲○○、臺新銀行等檢舉被告乙○○偽造
    文書、詐欺得利之犯罪事實，均係指稱：被告乙○○於八十
    三年間某日，持丙○○、甲○○之國民身分證，向花旗銀行
    、臺新銀行、中國信託銀行、美國銀行及荷蘭銀行申請核發
    信用卡，偽造簽帳單，致丙○○、甲○○二人之後各有消費
    欠款，各經前開銀行催繳，足生損害於丙○○、甲○○二人
    等情，前後二案之被告及社會基本事實均屬相同，雖所告罪
    名部分認定不同（一為偽造文書及詐欺取財、一為偽造文書
    及詐欺得利），仍屬同一案件。上開臺灣臺中地方法院檢察
    署九十二年度偵字第一六五五六號案件，既經檢察官為不起
    訴處分確定，本件公訴人即起訴檢察官就同一案件再行起訴
    ，並未敘明係依刑事訴訟法第二百六十條起訴之意旨及依據
    ，已有未合；又本件蒞庭公訴檢察官雖另提出補充理由書謂
    本案因有「被告乙○○之供述、被害人丙○○、甲○○之供
    述、證人丙○○、林文政之具結證述及告訴代理人黃小訓、
    徐意涵、邱彥豪之指訴，丙○○之中國信託銀行公司存款相
    關服務性業務申請約定書及金融卡指定及語音轉帳、匯款人
    戶申請書、中國信託銀行丙○○信用卡申請書及消費資料七
    紙及帳務資料三十五紙、臺新銀行丙○○聲明書、甲○○聲
    明書、丙○○及甲○○簽帳單二十八紙、臺新銀行甲○○之
    信用卡帳單三十三紙、臺新銀行丙○○之信用卡帳單五十七
    紙及六紙、帳單明細三十二紙，美國銀行甲○○信用卡申請
    書及繳款資料、花旗銀行甲○○、丙○○信用卡申請書及消
    費資料二紙、四紙、楓采服飾企業有限公司信用卡簽帳單、
    中國信託銀行歷史帳單總查詢資料、信用卡帳務明細、信用
    卡交易明細、信用卡帳單寄送地址變更資料、瑪格麗企業有
    限公司案卷一冊、被告個人基本資料、法務部戶役政連結作
    業系統查詢資料、楓采服飾企業有限公司案卷一冊、雅愛企
    業有限公司案卷一冊、德鴻泡棉業有限公司案卷一冊、電話
    號碼00－0000000號之申請人資料及臺北縣板橋戶
    政事務所戶籍資料等證據，認有新證據存在云云；然查，刑
    事訴訟法第二百六十條第一款所謂之新證據，雖不以確能證
    明犯罪為必要，然除須為不起訴處分以前未經發現外，尚須
    該證據足認被告有犯罪嫌疑者始足當之；審究本案公訴人所
    舉上開人證之供述、指述或證述及物證與待證事實之關聯性
    及證明力，均不足使本院認被告有公訴人所指之犯罪嫌疑，
    是尚難認該些人證及物證係前開法條所稱之新證據。是以，
    本件公訴人據以重行偵查起訴，既係就不起訴處分已確定之
    同一案件再行起訴，又不合於刑事訴訟法第二百六十條所謂
    「新證據」及其他所列各款條件，依照首開說明，本件爰不
    經言詞辯論，逕為諭知不受理之判決。
據上論斷，應依刑事訴訟法第三百零三條第四款、第三百零七條
，判決如主文。
中    華    民    國    95    年    3     月    17    日
                  刑事第十三庭  審判長  法  官  陳慧珊
                                        法  官  黃裕仁
                                        法  官  許月馨
上正本證明與原本無異。
如不服本判決，應於收受送達之日起十日內向本院提出上訴狀（
須附繕本），上訴於臺灣高等法院臺中分院。
                                        書記官  黃美雲
中    華    民    國    95    年    3     月    17    日


司法院資訊處製作；財團法人民間司法改革基金會備份。
